【裁判字號】    96,訴,2709
【裁判日期】    971216
【裁判案由】    給付貨款
【裁判全文】
臺灣板橋地方法院民事判決              96年度訴字第2709號
原      告  采燁科技股份有限公司
法定代理人  乙○○
訴訟代理人  洪志文律師
            丁○○
被      告  廣揚科技有限公司
法定代理人  庚○○
訴訟代理人  黃勝文律師
複代理人    張逸婷律師
訴訟代理人  游婷妮律師
上列當事人間請求給付貨款事件，於中華民國97年12月2 日言詞
辯論終結，本院判決如下：
    主          文
原告之訴駁回。
訴訟費用由原告負擔。
    事 實 及 理 由
壹、當事人之主張：
一、原告方面：
    聲明：被告應給付原告新臺幣（下同）1,306,427 元，及民
    國96年5 月25日起至清償日止按週年利率百分之五計算之利
    息。
    其陳述及所提出之證據如下：
(一)被告自95年12月4 日起至96年3 月15日止，陸續向原告訂購
    如附表一所示之電腦週邊設備零件抽取式硬碟等貨品，此有
    被告發出之訂購單可稽（參原證一）。依據前開訂購單上均
    載明買賣雙方廠商名稱、訂購貨品貨號、規格、數量、單位
    、單價、金額及交貨期限。並於訂購單下方之交料說明載明
    交貨期限、調整交貨期限之方式、接受訂單之方式，此外，
    亦有付款說明。依據訂購單交料說明4.之規定，原告接到訂
    單三日內將經廠商確認後之訂單傳真或郵寄回被告時即成立
    兩造間之買賣契約，若原告逾期未為傳真或郵寄，則視為接
    受訂單。因此兩造間之買賣契約成立無誤。被告自95年12月
    4 日起至96年3 月15日止，陸續向原告訂購貨品數量合計
    45,700 pcs，原告交貨數量共達39,782pcs ，其中有不良退
    貨4,892pcs。就買賣契約之履行地而言，原告係依據被告之
    指示將貨品送至被告公司，而均由被告出具第三人隆鑫公司
    進料驗收單以代簽收。當時被告與第三人隆鑫公司雖然名稱
    不同，但是其負責人同屬一人，設立之地址、電話、傳真皆
    相同，且其人員亦同時從事兩家公司之事務，此可由第三人
    隆鑫公司所出之進料驗收單上收料欄位有被告公司職員黃欣
    怡（同原證一採購欄內蓋章）之簽名或由被告公司蓋章可稽
    （參原證二），而原告亦認為買受人為被告公司，至於被告
    以何公司名義出具驗收單，均屬被告內部會計作帳的問的問
    題，與本件買賣契約當事人之認定無關。此外，被告公司於
    退貨給原告時所使用之退貨單有時以第三人隆鑫公司之名義
    退貨，有時以被告之名義退貨，更可證明被告視其意願而使
    用不同名稱與原告交易，但無礙於原告交易之對象仍為被告
    ，此有退貨單可稽（參原證三）。是故，原告依據買賣契約
    出貨給被告，並將貨品送至被告指定之地點，已履行出賣人
    給付之義務，原告屢經向被告催討貨款，被告均置不理會，
    原告不得以乃提起本件訴訟依民法第367 條規定請求被告就
    扣除不良退貨款項後，被告應給付之貨款總額為880,733 元
    整，及自支付命令送達後之翌日起至清償日止，按法定利率
    百分之五計算之利息（參附表一）。另被告自95年10月23日
    起至95年11月24日止，陸續向訴外人長運精密股份有限公司
    訂購如附表二所示之電腦週邊設備零件抽取式硬碟等貨品，
    此有被告發出之訂購單可稽（參原證四）。依據前開訂購單
    上均載明買賣雙方廠商名稱、訂購貨品貨號、規格、數量、
    單位、單價、金額及交貨期限。並於訂購單下方之交料說明
    載明交貨期限、調整交貨期限之方式、接受訂單之方式，此
    外，亦有付款說明。依據訂購單交料說明4 之規定，訴外人
    長運公司接到訂單工日內將經廠商確認後以傳真或郵寄回被
    告時即成立兩造間之買賣契約; 若訴外人長運公司逾期未為
    傳真或郵寄，則視為接受訂單。因此兩造間之買賣契約成立
    無誤。被告於95年12月間曾向訴外人長運公司訂購貨品，訴
    外人長運公司於95年12月8 日交付被告貨品數量計lOpes ，
    並依交易慣例由第三人隆鑫公司驗收，此有進料驗收單可稽
    （參原證五）。雖然訴外人長運公司無法提供訂購單，但依
    第三人隆鑫公司出具之進料驗收單及其上載有訂單編號可知
    兩造間具有買賣契約無誤。被告自95年10月23日起至95年12
    月8 日止，陸續向訴外人長運公司訂購貨品數量合計22,OOO
    pcs ，訴外人長運公司交貨數量共達17,510pcs ，其中包含
    沒有訂單之出貨13pcs 。就買賣契約之履行地而言，訴外人
    長運公司係依據被告之指示將貨品送至被告公司，而均由被
    告公司出具第三人隆鑫公司進料驗收車以代驗收（參原證五
    、原證六）。當時被告與第三人隆鑫公司雖然名稱不同，但
    是其負責人同屬一人，設立之地址、電話、傳真皆相同，且
    其人員亦同時從事兩家公司之事務，此可由以被告名義出具
    之進貨退回單及依被告要求開立抬頭為第三人隆鑫公司之發
    票可稽（參原證七、原證八），而訴外人長運公司亦認為買
    受人為被告，至於被告以何公司名義出具驗收單，均屬被告
    內部會計作帳的問題，與本件買賣契約當事人之認定上無關
    。此外，被告於退貨給訴外人長運公司時所使用之退貨單係
    以被告之名義退貨，更可證明被告視其意願而使用不同名稱
    與訴外人長運公司交易，但無礙於訴外人長運公司交易之對
    象仍為被告，此有退貨單可稽（原證七）。故訴外人長運公
    司依據買賣契約出貨給被告，並將貨品送至被告指定之地點
    ，已履行出賣人給付之義務，經扣除不良退貨款項後，被告
    應給付訴外人長運公司之貨款總額為425,694 元，然至今被
    告仍未依約給付貨款。訴外人長運公司將對被告之貨款債權
    讓與給原告，是故原告現為系爭貨款債權之債權人，依法得
    對被告公司請求給付貨款，貨款債權非民法第294 條第1 項
    但書所稱不得讓與之債權，訴外人長運公司與原告雖係不同
    之法人，然兩造間巳負責人同一、登記地址亦相同，業務亦
    有密切之合作，訴外人長運公司於95年底擬逐漸結束營業，
    遂決定將其對被告及第三人逢隆公司之未收款貨款債權予以
    出讓。因此訴外人長運公司於95年12月即日將其對被告及第
    三人逢隆公司之貨款債權總額634,550 元讓與給原告（參原
    證十），其中對被告公司之貨款債權金額為425, 694元。依
    民法第295 絛之規定原告取得對被告公司之貨款債權及未支
    付之利息債權。原告屢經向被告催討貨款，被告均置不理會
    ，原告不得以乃提起本件訴訟依民法第367 條、第294 條第
    1 項、第295 條規定請求被告就扣除不良退貨款項後，被告
    應給付之貨款總額為425, 694元，及自支付命令送達後之翌
    日起至清償日止，按法定利率百分之五計算之利息（參附表
    二）。
(二)被告廣揚公司應給付原告之貨款共1,306,427 元，被告主張
    之退貨扣款之金額顯無理由：
  １、附表A部分：
   (1)被告主張附表A 編號8 、13之退貨運費應列入扣款，原告
      否認之，應由被告舉證證明系爭退貨之運費確實存在及應
      由原告負擔之依據，並提出運費花費支出之單據以資佐證
      。且對照被證六之進貨退回單與原告提出之原證三第12張
      單據係同一，惟原證三上並無運費之記載，更足證被證六
      上手寫運費之記載為被告所虛偽製作，不足為證。
   (2)被告主張附表A 編號9 品名H70 之退貨應列入扣款，原告
      亦否認之。蓋依據附表A 編號1 所示品名H70 之貨物進貨
      量由被證五之進料驗收單觀之僅為10件，但反觀附表A 編
      號9 （即被證六）之退貨數量高達375 件，顯見系爭退貨
      與附表A 之訂單無關。且附表A 編號1 與編號9 雖品名均
      為H70 產品，但細究其出貨日分別為95年12月8 日、95年
      12月11日，顯非同一批貨，是以被告主張退貨扣款無理由
      。
  ２、附表B部分：
   (1)被告主張附表B 編號25、27之退貨運費應列入扣款，原告
      否認之。應由被告舉證證明系爭退貨之運費確實存在及應
      由原告負擔之依據，並提出運費花費支出之單據以資佐證
      。
   (2)被告主張附表B 編號33品名G550、編號36品名H70 之退貨
      應列入扣款，原告亦否認之，被告應就系爭退貨屬於附表
      B 之訂單退貨負舉證之責。且附表B 編號6 與編號33雖品
      名均為G550產品，但細究其出貨日分別為95年12月11日、
      96年1 月26日，顯非同一批貨。另附表B 編號22與編號36
      雖品名均為H70 產品，但細究其出貨日分別為96年2 月16
      日、96年2 月26日，顯非同一批貨。綜上，被告主張退貨
      扣款無理由。
   (3)被告主張附表B 編號37～42、47、48之退貨應列入扣款，
      原告亦否認之。系爭退貨之品名與附表B 訂單之品名完全
      不同，與附表B 之訂單顯然無涉，被告企圖張冠李戴，虛
      增不實之扣款，尚祈鈞院明鑑。
  ３、證人戊○○現仍任職於被告公司，且為其所經手之職務，
      所待證事實事涉其職務之履行，故其證詞難期客觀。證人
      戊○○證稱被證十一係反應原告公司於95年12月27日該批
      出貨異常之往來mail資料云云。然與被告所提出之附表A
      、B 內容比對，雖原告或第三人長運公司於95年12月27有
      出抽取式硬碟給被告，但該次出貨均未因瑕疵而遭扣款，
      顯見證人所言並非屬實！且被告所謂被證十一係反應原告
      公司出貨異常之往來mail資料云云，顯係斷章取義，委無
      足採。證人戊○○證稱被證十三係反應原告公司於96 年2
      月12日該批出貨異常資料云云。然與被告所提出之附表A
      、B 內容比對，原告於96年2 月12日並未出貨給被告，既
      未曾出貨又何來瑕疵可言，顯見證人所言並非屬實！至於
      被證十三上有原告員工郭志昌之簽收一事，乃該員工為配
      合被告之迅速反應下所為之簽收，僅代表有收到被告之反
      應，不代表原告同意該瑕疵存在。證人戊○○證稱被證十
      四係反應原告公司於95年12月29日、96年1 月12日、96年
      1 月19日等三批出貨異常之客戶報怨處理單云云。然與被
      告所提出之附表A 、B 內容比對，雖原告於95年12月29日
      、96年1 月12日、96年1 月19日有出抽取式硬碟給被告，
      但該三次出貨均未因瑕疵而遭扣款，顯見證人所言並非屬
      實！況被證十四出貨異常之客戶報怨處理單上，所記載之
      異常數量為『7K多』，亦超過95年12月29日（1000件）、
      96年1 月12日（400 件）（1600件）、96年1 月19日（
      2100件）之出貨總量合計5100件，益足以證實證人所言不
      實。證人戊○○證稱被證二十、二十一係反應原告公司於
      95年11月16日、95年11月30日等二批出貨異常，所支出之
      重工及運費損失，重工以時薪來計算薪資云云。然與被告
      所提出之附表A 、B 內容比對，第三人長運公司於95年11
      月16日並未出貨給被告，既未曾出貨又何來瑕疵可言，顯
      見證人所言並非屬實！另原告於95年11月30日雖有出抽取
      式硬碟給被告，但該次出貨均未因瑕疵而遭扣款，顯見證
      人所言並非屬實！且被證二十之重工8600件僅花費8640元
      ，何以被證二十一之重工6800件，較少之數量竟然花費高
      達136000元，差距高達十餘倍之多，顯屬虛構不實之計算
      ！又被證二十一係以件數來計價（即6800件×20元＝1360
      00元），而非以工人時薪計價，益足證證人所言不實！證
      人戊○○證稱被證十九係原告公司委託合力豐公司開模資
      料云云。該次開模係由被告私行委託合力豐公司處理，並
      未知會原告。
(三)被告主張產品瑕疵受有499,640 元之損害，並無理由：
  １、證人己○○並未當庭承認原告給付之貨品有瑕疵，被告所
      言係刻意曲解證人己○○之證詞：
      證人己○○於97年7 月17日出庭作證時，被告尚全面否認
      與原告間有任何買賣關係或貨款債權之存在，合先敘明。
      97年7 月17日言詞辯論期日，被告複代理人的問題為：「
      在你們交貨的過程有被客戶反應產品有瑕疵的貨物是否大
      部分都是抽取式硬碟盒？」證人回答；「是的」。被告之
      問題係籠統地就原告對所有客戶之所有產品之出貨狀況做
      一概括性的詢問，由被告複代理人使用「客戶」而非「被
      告公司」足以明瞭。又證人己○○之回答僅能證明原告公
      司對於所有客戶交付之所有種類、批次貨物曾被反應有瑕
      疵者以抽取式硬碟盒之比例較高；而非承認原告給付被告
      之產品確實有瑕疵產生之意存在。再者，被告複代理人復
      詢問：「你們通常是如何修補？」，證人己○○回答：「
      有時候會退貨，有時候會派人當場處理。」。被告複代理
      人之問題係就一般性客戶投訴時，原告公司之處理模式為
      詢問，而證人己○○亦僅就應對此等客戶投訴之標準流程
      為回答，並無從已認定特定之出貨有何種瑕疵產生，實不
      容被告以指鹿為馬之方式刻意扭曲證人之證言。
  ２、被告提出被證十一之電子郵件主張原告給付之產品確有瑕
      疵，並不實在：
   (1)原告所給付抽取式硬碟之產品皆係依據被告公司所提供之
      模具所生產，雙方就產品之規格係依據模具為之，而多年
      來亦以相同之模具生產產品交付給被告。而被證十一被告
      公司戊○○於2006年（即民國95年）12月28日發出之電子
      郵件內容表示：「請原告注意以下幾點：1.頂針過高。2.
      本體表面粗糙，造成干涉。3.本體尺寸請在標準內。再麻
      煩你們，並特別留意模具的情形～」。由此可知：該電子
      郵件僅為提醒原告之注意事項，而非具體指稱已交貨之何
      批產品有何種具體之瑕疵。該電子郵件復指出系爭應注意
      事項與被告提供之模具相關，是以，縱認原告交付之產品
      有其所指稱之狀況，係因被告未提供適合之模具以供生產
      所致；而原告係依據被告提供之模具進行生產，已依債之
      本旨提出給付，故被告所稱之「瑕疵」與原告無涉。
   (2)被證十一提到原告給付之產品有瑕疵者，皆為被告發出之
      電子郵件，並未經過原告之承認；原告於接受被告客戶申
      訴後，秉持服務之精神，表示將立即瞭解狀況，但是並未
      確認所給付之產品確有被告所稱之瑕疵存在。
   (3)原告之羅世龍經理回覆之電子郵件內文為：「因抽取式硬
      碟製成上所造成的不良率過高（斷裂），導致出貨數不足
      ，因此需延遲交日期，如有任何建議，請告知，……。」
      。此僅就無法按時如數出貨之原因所為之說明，此乃原告
      堅持惟有良品方才出貨所致，實不容被告恣意曲解羅世龍
      經理回覆之真意。
  ３、被告提出被證十二主張有瑕疵存在，且與原告之丙○○經
      理開會確認瑕疵存在等語。惟查，被證十二為被告片面製
      作，未經原告確認，且原告之丙○○經理亦未曾與被告確
      認瑕疵是否確係存在。
  ４、被告復提出被證十三主張抽取式硬碟盒有「毛邊過厚」、
      「本體過寬」之瑕疵存在。惟查，毛邊是否過厚、本體是
      否過寬應與模具或原被告雙方約定之標準規格作比較，然
      標準上限值106.95公分為被告所言，原告否認之，請被告
      提出產品標準規格之約定供證明原告給付之產品不符合規
      格。至於原告之業務郭志昌於被證十三上之簽名僅為確認
      收到被告之投訴，而未為承諾或同意之意思表示，並此敘
      明。
  ５、被證十四之客戶抱怨處理單為原告接受客戶投訴時內部處
      理流程。由此處理單僅可證明原告知道被告就抽取式硬碟
      盒之產品有何種之抱怨，但並無法證明系爭問題係產品瑕
      疵所致，更無法證明其具體數量。
  ６、被告提出被證十五主張有其他瑕疵存在。惟被證十五為被
      告片面製作，未經原告確認，原告否認之。且被告所稱產
      品有何種瑕疵，亦應提出產品標準規格以供證明原告給付
      之產品不符合規格。
  ７、被證十六之電子郵件僅能證明原告公司會開新模具，在新
      模具尚未完成前，仍然會以舊模具陸續生產出貨；並無從
      證明原告給付之產品有何種之瑕疵及瑕疵之數量為何。況
      若舊模具所生產之產品一定有瑕疵，則何以被告仍繼續向
      原告訂貨，且原告焉會繼續生產，並提供予被告。
  ８、被告提出被證十七之模具試模報告據以主張原告無法做出
      合乎規格品質之硬碟盒更屬無稽。新模具完成前，需要多
      次之試模進而修改模具待達到規格需求後方屬完成。被證
      十七之試模報告為新模具完成前之測試報告，不足以為可
      否量產之依據；且該新模具之最終試模報告係於96年6 月
      4 日完成（參原證十三），顯示處於可量產之狀態無疑。
  ９、依被證十六可知於新模具尚未完成前，原告仍然會持續給
      付貨物；因此，新模具之完成與否與產品是否交付及是否
      存有瑕疵無涉。故被告主張其委託第三人合立豐公司開模
      支出費用新台幣35萬元整，自與本件訴訟無涉。
  １０、被證二十、二十一之單據均為被告臨訟杜撰，且未經原
        告同意，原告均否認之。又證人己○○已於97年7 月17
        日證稱，若產品有瑕疵發生，原告公司會以退貨或是派
        人前去處理之方式為之。是以，倘若原告給付被告之貨
        物有瑕疵產生，必以前述兩者方式處理之，何來由被告
        公司自行重工之餘地！足見被告主張其自行重工之抗辯
        顯然不實在。況被證二十之重工8600件僅花費8640元，
        何以被證二十一之重工6800件，較少之數量竟然花費高
        達136000元，差距高達十餘倍之多，顯屬虛構不實之計
        算！又被證二十一係以件數來計價（即6800件×20元＝
        136000元），與被證二十以工人時薪計價不同，顯有浮
        報之嫌！
  １１、綜上，被告主張其因原告公司與長運公司之瑕疵給付，
        受有499,640 元之損害並無理由。
  １２、被告依據民法第360 條請求另製模具花費之損害，並無
        理由：
    (1)「買受人得向出賣人請求不履行之損害賠償者，以買賣
       之物缺少出賣人所保證之品質為限，若出賣人就標的物
       之品質未有特別之保證時，縱有瑕疵，買受人亦僅得解
       除契約或請求減少價金，而不得請求損害賠償，此觀之
       民法第三百五十九條、第三百六十條之規定自明。」（
       最高法院83年度台上字第1205號判決），本件雙方就抽
       取式硬碟產品僅約定由被告所提供之舊模具進行生產，
       並無約定一定之規格，更無約定原告就系爭產品之品質
       負有特別之保證，是以被告援引民法第360 條規定主張
       損害賠償乙事，並無理由。
    (2)「依照當事人一方預定用於同類契約之條款而訂定之契
       約，為左列各款之約定，按其情形顯失公平者，該部分
       約定無效：一、免除或減輕預定契約條款之當事人之責
       任者。二、加重他方當事人之責任者。三、使他方當事
       人拋棄權利或限制其行使權利者。四、其他於他方當事
       人有重大不利益者。」（參民法第247 條之1 明文規定
       ）雖被告向原告訂購系爭產品之原證一及原證四訂購單
       內，交貨說明第3 點記載『賣方所提供之貨品保證品質
       ，若品質不良導致退貨，則須負一切賠償責任。（《檢
       驗規範》、《判定標準》、《包裝規範》等請從本公司
       品保部索取）』云云。然此為被告於訂購單上所為制式
       記載，雙方未就系爭產品有保證品質之合意。此由被告
       亦未曾提供系爭產品之相關《檢驗規範》、《判定標準
       》、《包裝規範》，既無保證之標準，何來保證約定之
       有？況由雙方履約往來之mail、信函觀之，被告亦未曾
       提及原告保證約定及未照相關《檢驗規範》、《判定標
       準》、《包裝規範》履行之字眼，顯見雙方就系爭產品
       確無保證品質之約定。縱有保證品質之約定，該約定亦
       係被告預定用於訂購單上之定型化約款，該條款使原告
       對系爭產品品質須負保證責任，顯有加重原告責任之負
       擔，更為原告所不及知或無磋商變更之餘地，按其情形
       顯失公平，故依據民法第247 條之1 第2 款規定，該保
       證品質之定型化約定自屬無效，被告之主張並無理由。
    (3)「又按買賣之物具有瑕疵，出賣人依民法第三百五十四
       條至第三百五十八條之規定，應負擔保之責者，買受人
       所得主張之法律效果，為請求減少價金，在非顯失公平
       之情形，得解除契約，倘買賣之物，缺少出賣人所保證
       之品質，或出賣人故意不告知該物之瑕疵者，買受人尚
       得不主張減少價金、解除契約，而請求不履行之損害賠
       償，同法第三百五十九條、第三百六十條定有明文。故
       買受人以物之瑕疵擔保得逕行請求不履行之損害者，以
       該物缺少出賣人特約擔保之品質為條件。本件上訴人主
       張被上訴人應負民法第三百六十條之債務不履行責任，
       必被上訴人就系爭房屋曾與上訴人約定，保證有某種品
       質，而系爭房屋又欠缺所保證之品質時，上訴人始得依
       該條規定向被上訴人請求履行利益之損害賠償。」（最
       高法院86年度台上字第277 號判決）。縱被告依據民法
       第360 條規定主張損害賠償有理由，此損害賠償，意義
       上為原定給付之延長，意在替代原定給付，其範圍包括
       所有履行利益之損害，學理上或稱替代賠償。是以被告
       主張另行開模所支出費用35萬元云，姑不論被告並未提
       出相關購買之統一發票來佐證購買事實，且其非屬替代
       原定系爭產品之給付，所請自無理由。又我國就損害賠
       償係採完全賠償原則，其賠償之範圍依據民法第216 條
       規定包括所受損害及所失利益，而被告所主張另行開模
       所支出費用，既非直接所受損害，更非預期應獲得利益
       之損害，是其主張並無理由。
(四)被告主張因原告給付遲延受有1,008,000 元之損害並無理由
    ：
  １、按給付有確定期限者，債務人自期限屆滿時起，負遲延責
      任，民法第229 條第1 項定有明文。本件被告主張原告遲
      延給付，請求給付遲延所生之損害云，然被告均未舉證證
      實系爭各批產品之約定清償日為何？何來原告遲延給付之
      有？況證人戊○○亦當庭證稱：每個訂貨都會有交貨日期
      的E-MAIL ， 原告如果同意交貨日期的話會回E-MAIL云云
      。是請被告提出原告同意各批產品交貨日期之回覆E-MAIL
      ，以證實各批產品之約定清償日。
  ２、被告以被證二十二之電子郵件主張訂單編號P00000000 之
      「約定」交貨期限為96年3 月12日。惟被證二十二電子郵
      件之內容均為被告公司所自行指定，未經原告公司之同意
      ，更何來約定交貨期限！且編號P00000000 之訂單亦未有
      原告確認之交貨期限，更足證被告主張原告就編號P00000
      000 之訂單有給付遲延之情事並不真實。
  ３、被告以被證二十四之扣款單主張其因原告給付遲延生有1,
      008,000 元整之損失。惟查，被證二十四之扣款單除均為
      被告自行製作者外，其扣款單之內容亦不足以證明被告確
      實因原告何批貨物給付遲延導致對何人生有何種具體之損
      害及其數額。是以，被告應就其因給付遲延所生損害之對
      象、內容與數額負舉證之責。訂單號碼P00000000 並未載
      有交貨日期，被告亦無提出E-MAIL證實此批訂單之交貨日
      期，是請被告提出原告同意此批產品交貨日期之回覆E-MA
      IL，以證實此批產品之約定清償日。
(五)原告及訴外人長運公司並無辦理合併：
    按「公司為合併時，應於實行後十五日內，向主管機關分別
    依下列各款申請登記。但經目的事業主管機關核准應於合併
    基準日核准合併登記者，不在此限。一、存續之公司為變更
    之登記。二、消滅之公司為解散之登記。三、另立之公司為
    設立之登記。」（參公司之登記及認許辦法第5 條定有明文
    ），如原告與訴外人長運公司有辦理公司合併程序，原告公
    司應按前揭辦法向主管機關辦理變更登記，訴外人長運公司
    亦應辦理解散登記，惟原告公司及長運公司均無辦理上開登
    記，且長運公司仍然存續，僅辦理停業登記，並未辦理解散
    登記及清算程序，足見長運公司仍屬一獨立之法人格個體（
    參原證十四），是以被告主張原告與長運公司合併一事，委
    無足採。
(六)被告主張扣除重工費用，實無理由：
  １、按「工作有瑕疵者，定作人得定相當期限，請求承攬人修
      補之。承攬人不於前項期限內修補者，定作人得自行修補
      ，並得向承攬人請求償還修補必要之費用。如修補所需費
      用過鉅者，承攬人得拒絕修補，前項規定，不適用之。」
      （參民法第493 條定有明文），由前揭民法規定可知，必
      先由被告公司定相當期限，請求原告修補產品之瑕疵，若
      原告不於前項期限內修補時，被告公司始得自行修補，並
      向原告請求償還修補必要之費用，被告公司既未向原告要
      求修補，即逕自重工，復向原告主張須負擔重工費用，顯
      然未符上開規定，其請求並無理由。
  ２、況證人戊○○已於97年10月16日證稱：「（被告複代理人
      問：請說明損失工時如何計算？）我們會請大溪工廠的人
      重工以時薪方式計算。」，則被告辯稱以原告生產抽取式
      硬碟盒每件32元之單價觀之，工人就瑕疵品重新修復之勞
      力，每件以20元計算應屬合理等語，其所主張以件計價方
      式與證人所言不符，不足採信。
(七)被證二十五、十八均為長運公司與他人所簽訂之模具製造合
    約書，又長運公司與原告並無辦理合併，非屬同一公司，已
    如前述，該合約書自與原告無關，被告蓄意以訴外人隆鑫公
    司與長運公司簽訂之合約書來混淆當事人間之關係，委無足
    採。
(八)被告主張之退貨扣款金額並無理由：
    證人己○○於97年7 月17日言詞辯論庭上證稱，係以訂單來
    認定訂購人為何人，本案被告主張附表C 編號13品名H70 之
    其他退貨應列入扣款云云，原告否認之。原告未曾收到此筆
    訂單，被告如何主張退貨？若被告主張其向原告所訂者，請
    其提出訂單原本及價金支付證明，以資佐證。
(九)被告於97年11月17日辯論意旨（二）狀辯稱被證十四所載之
    瑕疵量「7K多」，係指原告95年12月27日（惟證人戊○○於
    97年10月16日言詞辯論庭上並無提及此批出貨）、95年12月
    29日、96年1 月12日、96年1 月19日四次出貨之瑕疵品，並
    以被證二十八請款單所載貨物量「7,100 」為證。惟按被告
    提出之附表D 所載，前開日期四次出貨量，總計僅有「6,70
    0 」（1600+1000+400+1600+2100 ＝6,700 ，編號1 、2 、
    3 、7 、8 。），與被證十四所載之「7K多」落差甚大，足
    見被告所言不實，不足採信。且被告所主張之數額，亦代表
    全部退貨，若全部皆退貨，被告焉會持續向原告公司下訂單
    ，顯不符合一般經驗法則。綜上所述，被告所主張之抗辯均
    無理由，是以原告請求給付貨款自屬有理。
(十)證據：提出廣揚科技有限公司訂購單、隆鑫電子有限公司進
    料驗收單、退貨單、統一發票、采燁科技股份有限公司出貨
    單、進貨退回單、銷退單、債權讓與契約書、采燁科技股份
    有限公司模具試模報告、長運精密股份有限公司登記資料等
    影本為證據，並聲請訊問證人己○○、甲○○，及聲請向中
    華電信股份有限公司調取通聯記錄。
二、被告方面：
    聲明：請求駁回原告之訴及假執行之聲請；並陳明如受不利
    之判決，願供擔保請求免為假執行。
    其陳述及所提出之證據如下：
(一)被告廣揚公司應付予訴外人長運公司及原告采燁公司之貨款
    分別僅41萬3694元及43萬7492元，共85萬1186元，原告所主
    張超過此金額之部分，應無理由：
  １、被告自95年10月23日起至95年11月24日止，陸續下單向訴
      外人長運公司訂購電腦週邊產品（參被證4） ，長運公司
      自95 年11 月30日起分批交貨予被告（參被證5 、附表C
      之項次1至8），被告應付長運公司之貨款計42萬5920元（
      參附表C之 項次9） ，而長運公司所交付之上開貨物，其
      中二批為不良品，被告已將不良品退回長運公司並經該公
      司簽收（參被證6 、附表C 之項次10至11），長運公司應
      退貨款計為226 元（參附表C 之項次12）；另長運公司前
      依其他非系爭訂單所交付之品名為H70 之貨物，由被告於
      95年12月11日退回其中不良品375 件，業經長運公司簽收
      無誤（參被證6 ，附表C 之項次13），該部分退貨款計1
      萬2000元（參附表C 之項次14）；是以，被告應付長運公
      司貨款42萬5920元扣除系爭貨物退貨款226 元後，被告再
      以其他退貨款1 萬2000元主張與系爭貨款債務相互抵銷，
      抵銷後，被告應付長運公司之貨款應為41萬3694元（參附
      表C 之總計）。原告主張被告應付長運公司貨款42萬5694
      元，應有誤算。
  ２、嗣原告及訴外人長運公司於95年11月間通知兩家公司將於
      95年12月1 日合併，合併後存續公司為原告公司後（參被
      證7） ，被告廣揚公司自95年12月4 日起至96年3 月15日
      止，陸續下單向原告訂購電腦週邊產品（參被證8） ，原
      告自95年12月11日起分批交貨予被告（被證9 、附表D之
      項次1 至23），被告應付原告之貨款計93萬2262元（參附
      表D 之項次24），而原告所交付之上開貨物，其中數批為
      不良品，被告已將不良品退回原告並經簽收（參被證10、
      附表D 之項次25至53），原告應退貨款計為4 萬0923元（
      參附表D 之項次54）；另原告前依其他非系爭訂單所交付
      之品名分別為PC-CR- 129、PC-BL-061 、ACD10 、PC-BK-
      033 、PC-WH-105 、KNOB、G910、G900之貨物，由被告退
      回其中不良品分別14607 、10598 、13430 、991 、500
      、19727 、2550、517 件，業經原告簽收無誤（參被證10
      ，附表D 之項次55至62），該部分退貨款計45萬3847元（
      參附表D 之項次63）；是以，被告應付原告貨款93萬2262
      元扣除系爭貨物退貨款4 萬0923元後，被告再以其他退貨
      款45萬3847元主張與系爭貨款債務相互抵銷，抵銷後，被
      告應付原告之貨款應為43萬7492元（參附表D 之總計）。
      原告主張被告應付原告貨款88萬733 元，應有誤算。
  ３、原告就被告97年9 月4 日答辯(三)暨證據調查聲請狀之附表
      A 、B 所示金額，否認其中附表A 編號8 、13及附表B 編
      號25 、27 之退貨運費（參原告97年10月1 日準備(五)狀第
      1 至2 頁）。被告確有支付該等退回不良品之運費，惟因
      相關單據已遺失，被告因舉證之困難，暫不於本案主張退
      貨運費扣款，而改以本狀所附之附表C 、D 之金額主張之
      。
  ４、原告又謂：附表A 編號9 （即附表C 項次13）及附表B 編
      號37至42、47、48（即附表D 項次55至62）之退貨，非屬
      系爭訂單之退貨而不得列入扣款云云（參原告97年10月1
      日準備(五)狀第2 頁）。惟該部分退貨雖非系爭訂單之退貨
      ，而係兩造間其他（非系爭）訂單之退貨，然該等退貨確
      屬原告出貨予被告，經被告退回且由原告簽收無誤者，此
      有原告不否認真正之退貨單可稽（參被證6 、被證10，退
      貨單編號請參附表C 、D 驗收單欄位所示）。是以，原告
      對被告確負有該等退貨款債務，被告於本案中主張與原告
      貨款債權相互抵銷，應無不合。
(二)訴外人長運公司及原告交付之抽取式硬碟盒（機種：2UHARD
    ）有不具備通常效用或契約預定效用之瑕疵，應負債務不履
    行之賠償責任：
  １、證人己○○於兩造為系爭交易之際，擔任原告采燁公司之
      承辦人員，對於兩造系爭交易過程、產品瑕疵等問題應知
      之甚詳。伊於鈞院97年7 月17日言詞辯論時，證稱「（問
      ：在你們交貨的過程有被客戶反應產品有瑕疵的貨物是否
      大部分都是抽取式硬碟盒？）是的。」、「（問：你們通
      常是如何修補？）有時候會退貨，有時候會派人當場處理
      。」，既己○○已當庭承認原告交付予被告之抽取式硬碟
      盒「有瑕疵」，且瑕疵已達原告願「讓被告退貨」或「親
      至被告公司修補」之程度，故原告交付之貨物中有關「抽
      取式硬碟盒（2U HARD） 」確有瑕疵。
  ２、證人丙○○為原告之品保部經理，於鈞院97年10月16日言
      詞辯論時證稱：「（問：就你的專業，問題出在哪裡？為
      什麼你們要去客戶端修改？）有可能模具有問題，有可能
      機台有問題，有可能人員的素質有問題。」，惟無論問題
      出在模具、機台或人員，均屬可歸責於原告者，茲說明如
      下：
   (1)瑕疵如係因模具不良所造成者，系爭抽取式硬碟盒之模具
      係被告以訴外人隆鑫公司之名義，向原告與長運公司合併
      前之長運公司定作者，依雙方模具製造合約書第五條之約
      定，原告合併前之長運公司應擔保模具之品質及效用於生
      產10萬件產品以內，均無發生瑕疵之虞（被證25）。然原
      告以該模具量產之抽取式硬碟盒自始即有瑕疵問題，苟該
      瑕疵係因模具而生，應可歸責於長運公司及原告。原告雖
      稱：「縱認原告交付之產品有其所指稱之狀況，係因被告
      未提供適合之模具以供生產所致」云云（參原告97年0 月
      1 日準備(五)狀第4 頁第10行），惟系爭模具為原告合併前
      之長運公司所製造並保管者，被告尚且支付長運公司製造
      模具之費用22萬元（參被證25），原告現竟佯稱模具為被
      告提供者，顯非事實，不足為採。
   (2)瑕疵如係因壓鑄機台或作業員疏失所造成者，因壓鑄機台
      及作業員均係長運公司及原告所管理、聘僱者，產品瑕疵
      如因機台不良或人員疏失所致，亦應歸責於長運公司及原
      告。
  ３、被告於95年12月25日以電子郵件向原告反應其於95年11月
      間交付之抽取式硬碟盒有「本體過寬及過磨」之瑕疵（參
      被證11），原告之業務經理羅世龍於同日回覆之電子郵件
      中，不但承認該瑕疵係製程上不良率過高所造成，並承諾
      已加採兩班制趕工製作，請求被告同意延後交期至同年月
      27日等語（參被證11）。惟原告於同年月27日交付之硬碟
      盒仍有「頂針過高」、「本體表面粗糙」、「尺寸不合」
      之瑕疵，該瑕疵並經被告於同日以電子郵件告知原告公司
      之羅世龍業務經理（參被證11）。原告雖辯稱，上開電子
      郵件為被告單方發出者，不足以證明原告承認瑕疵云云（
      參原告97年0 月1 日準備(五)狀第4 頁倒數兩小段），惟從
      原告經理羅世龍之回覆文中，可知硬碟盒於製程中已有瑕
      疵問題，再觀證人戊○○於鈞院證述：「（問：請問證人
      （被證11）電子郵件內所要對方注意的內容是何意？）這
      應該是客戶反應的異常」之內容（參鈞院97年10月1 日言
      詞辯論筆錄），足證原告同年月27日出貨之該批硬碟盒確
      有瑕疵。
  ４、被告於96年1 月25日與原告公司之丙○○經理會議中，特
      將原告於95年12月至96年1 月間陸續交付之硬碟盒，有成
      品毛邊過厚之情況，向丙○○經理展示，嗣再以異常通知
      單正式傳真通知原告公司，說明硬碟盒有「頂針毛邊過厚
      並脫落，導致完成品燒燬」之瑕疵，原告公司之丙○○經
      理並前往被告之客戶端協助客戶重工（參被證12），益證
      硬碟盒確有「毛邊過厚並脫落」之瑕疵。
  ５、被告又於96年2 月間以異常通知單傳真通知原告，說明硬
      碟盒仍有「毛邊過厚」及「本體過寬」之瑕疵，原告公司
      業務人員郭志昌則於同年月13日親筆簽名於該異常通知單
      上，以確認並承認硬碟盒「本體寬度達107.1 公分，超過
      標準值上限106.95公分」且「重工後，被告客戶端仍反應
      毛邊過厚問題仍存在」（參被證13）。原告雖抗辯謂：「
      郭志昌於被證十三上之簽名僅為確認收到被告之投訴，而
      未為承諾或同意之意思表示」云云（參參原告97年10月1
      日準備(五)狀第5 頁第四段），惟若原告不承認被告所指之
      異常情況，焉有可能簽名回傳被告，又證人戊○○於鈞院
      已明白證述：「（問：請問（被證13）下方有個廠商確定
      郭志昌之簽名是何意思？）郭志昌是原告對我們的窗口，
      應該是他代表承認知道這件異常的情形」（參鈞院97年10
      月1 日言詞辯論筆錄），足見原告承認該等貨物確有瑕疵
      。
  ６、原告又於其公司內部客戶抱怨處理單上，載明「原因分析
      ：模具整修後，該處加厚而不自知」、「改善對策：於96
      年2 月15日前派人至客戶處檢查，區分良品及不良品，使
      客戶能出貨，不良品交壓鑄重工，儘速交客戶」、「再發
      防止：製作檢具、品保列寫重點尺寸」，經由原告公司業
      務人員郭志昌、品保經理丙○○、總經理甲○○簽核無誤
      （參被證）。原告雖辯稱，客戶抱怨處理單為原告接受
      客戶投訴時內部處理流程，無法證明系爭問題係產品瑕疵
      所致云云（參原告97年10月1 日準備(五)狀第5 頁地五段）
      ，惟查，如是內部處理流程，原告何須傳真予被告，其傳
      真與被告之行為，確有承認瑕疵且承諾處理之意思，又查
      證人丙○○於鈞院亦證稱：「（處理單上之原因分析欄位
      ）是我們公司分析的」，足見處理單所載之瑕疵分析及改
      善對策，是原告承認及承諾之內容，非僅僅係依被告抱怨
      內容而記載者。
  ７、嗣被告又發現原告於96年2 月間所交付之硬碟盒仍有「本
      體變形以致無法順利組裝」、「側邊變形」之瑕疵，再分
      別於96年3 月6 日及同年月12日、27日以異常通知單通知
      原告後（參被證15），原告終於96年3 月20日決定重開抽
      取式硬碟盒之模具，並承諾於25天內（即96年4 月15日之
      前）開出新模（參被證16）。苟原告認為抽取式硬碟盒無
      被告所指之瑕疵，何須自行向被告表示願重開模具？應係
      原告因其所生產之硬碟盒頻頻出現瑕疵，故決定以重新開
      模方式，徹底解決產品瑕疵問題。然而，原告於96年4 月
      18日試模結果，所壓鑄之硬碟盒成品卻仍有「溢料口過小
      、頂出稍凹凸現處過深、滑塊多處拉模合模異常、外觀縮
      水變形」之瑕疵，此有原告試模操機員林坤德、檢測員廖
      英豪、壓鑄部吳滄海等人審核後親簽之模具測試報告可稽
      （參被證17），直至96年5 月22日，原告就新開模具之測
      試結果仍為NG（即不合格）情況（被證26）。足見，原告
      重開模具並未成功，硬碟盒製程所產生之瑕疵問題從未解
      決。至於原告於本案中所提出之96年6 月4 日測試合格之
      模具測試報告（參原證十三），被告從未收受該文件，有
      證人戊○○於鈞院稱，伊從未見過原證十三之測試報告之
      證述（參鈞院97年10月16日言詞辯論筆錄）可稽，是以，
      原證十三之測試報告應是原告臨訟杜撰，不足採信。
  ８、綜上，原告自95年11月間陸續交付之抽取式硬碟盒確有重
      大瑕疵。按物之出賣人對於買受人，應擔保其物依第373
      條之規定危險移轉於買受人時無滅失或減少其價值之瑕疵
      ，亦無滅失或減少其通常效用或契約預定效用之瑕疵。買
      賣之物，缺少出賣人所保證之品質者，買受人得不解除契
      約或請求減少價金，而請求不履行之損害賠償。於民法第
      354 條第1 項及第360 條定有明文。是以，原告就系爭貨
      物之瑕疵，應對被告負損害賠償責任。
(三)原告未依兩造約定之時間交付抽取式硬碟盒，應負遲延之賠
    償責任：
  １、被告於95年12月4 日下單向原告訂購抽取式硬碟盒3000件
      ，約定交貨期限為同年月27日（參被證8 ，訂單號碼：Ｐ
      00000000），惟原告於95年12月27日僅交付其中1600件，
      其餘貨物遲至96年1 月12日始交齊（參被證9 ，驗收單號
      碼：000350），遲延天數計16日。
  ２、被告於95年12月18日下單向原告訂購抽取式硬碟盒4100件
      ，約定交貨期限為96年1 月5 日（參被證8 ，訂單號碼：
      Ｐ00000000），惟原告遲至96年2 月1 日始交齊貨物（參
      被證9 ，驗收單號碼：000354），遲延天數計27日。
  ３、被告於96年1 月15日下單向原告訂購抽取式硬碟盒1 萬件
      （參被證8 ，訂單號碼：Ｐ00000000），約定交貨期限為
      96 年3月12（參被證22），惟原告遲至96年5 月24日始交
      齊貨物（參被證9 ，驗收單號碼：0003 66） ，遲延天數
      計73日。
  ４、被告於96年3 月15日下單向原告訂購抽取式硬碟盒1 萬件
      （參被證8 ，訂單號碼：Ｐ00000000），約定交貨期限為
      96 年5月21（參被證23），惟原告迄今尚未交齊貨物（參
      被證9 ，驗收單號碼：000366）。
  ５、綜上，原告就上開四筆訂單，確有交付遲延之情事。按給
      付有確定期限者，債務人自期限屆滿時起，負遲延責任。
      債務人遲延者，債權人得請求其賠償因遲延而生之損害。
      民法第229 條第1 項及第231 條第1 項定有明文。是以，
      原告就交付遲延，應對被告負損害賠償責任。
(四)被告所受損失，共計150萬7640元：
  １、重開模具費用之損失35萬元：
   (1)被告以訴外人隆鑫公司名義委託原告合併前之長運公司開
      模以生產抽取式硬碟盒（參被證25），然因長運公司及原
      告以該模具所壓鑄之硬碟盒頻頻出現上述之嚴重瑕疵，經
      原告自認無法以該模具解決問題後，原告承諾於96年4 月
      15日以前重開新模以改善瑕疵問題（參被證16），惟原告
      再次開模後，測試結果仍無法壓鑄出合乎規格品質之硬碟
      盒（參被證17、被證26），已如前述。
   (2)而被告於96年3 月15日向原告下單訂購之10,000件抽取式
      硬碟盒（參被證8 最末頁，訂單號碼：P00000000） ，原
      告承諾於96年5 月21日前先以新模具生產5000件出貨予被
      告（參被證23），然原告因模具遲遲無法於5月21日前通
      過測試（參被證26），故遲至96年5月24日僅能出貨1042
      件予被告（參附表D 項次23，驗收單編號：000366），未
      達原告承諾於5 月21日前交付之5000件數量，且所交付之
      貨物1042件仍有瑕疵問題。被告因客戶端頻頻催促施壓，
      無法無限期地等待原告解決問題，不得已於96年5 月間另
      行委託訴外人合立豐工業股份有限公司（下稱合立豐公司
      ）重開一模一樣之抽取式硬碟盒之新模具，以委託合立豐
      公司生產硬碟盒，被告因委託合立豐公司開模所支出之費
      用為35萬元（參被證19）。
   (3)原告辯稱，新模具尚未完成前，原告仍有依舊模具生產並
      出貨，新模具完成與否與產品是否交付及是否存有瑕疵無
      涉，被告委託合立豐公司開模，與本件訴訟無涉云云（參
      原告97年10月1 日準備(五)狀第6 頁第九段）。惟舊模具所
      生產之貨物為瑕疵品，此乃原告自願重開模具之原因，是
      以，新模具完成前，原告所生產之產品應為瑕疵品，又原
      告承諾於96年4 月15日前重開模具，並承諾於同年5 月21
      日前交付5000件貨物，然均未按時履行，被告基於客戶端
      之出貨壓力，不得已重開模具，所支出之費用，自應由原
      告負遲延及瑕疵之損害賠償責任。原告上開辯詞，實不足
      採。
  ２、瑕疵品重工費用之損失14萬9640元：
   (1)被告因訴外人長運公司95年11月間交付之硬碟盒本體寬度
      過大，需自行於95年11月16日及95年11月30日投入各2個
      人之人力重工，因此所支出之重工加工費計為8640元（參
      被證20）；被告又因原告采燁公司於96年1 、2 月間交付
      之硬碟盒本體過大、嚴重變形、斷裂、側邊波浪、毛邊過
      厚，需自行投入人力就6800件瑕疵物進行重工工作，每件
      重工費用為20元，因此所支出之重工加工費及運費計算為
      14萬1000元（參被證21）。
   (2)原告又謂：被告重工之單據均為臨訟杜撰，未經原告同意
      云云（參原告97年10月1 日準備(五)狀第6 頁第十段）。惟
      證人戊○○於鈞院已清楚證稱：「（問：請說明損失工時
      如何計算？）我們會請大溪工廠的人重工，以時薪方式計
      算。」、「（問：這些重工的時薪是否已經付給工人？）
      是的」，足證被告確有委外重工，且支付重工費用14萬
      9640元。
  ３、遲延扣款100萬8000元：
   (1)原告就號碼為P00000000 、P00000000 、P00000000 之三
      筆訂單，均有交付遲延，遲延天數共計116 日，又號碼P0
      0000000 之訂單，原告迄今未交齊貨物，遲延天數已逾一
      年以上（參本狀三所述），現被告僅就其中63日為扣款，
      應為合理，扣款金額計為100 萬8000元（參被證24，計算
      式：63日×每日1 萬6000元）。
   (2)原告抗辯謂，兩造就P00000000 之訂單未約定交期為96年
      3 月12日，僅被告單方要求原告於該期日前交貨云云（參
      原告97年10月1 日準備(五)狀第7 頁第1 行）。惟兩造就交
      期之約定，向來以電子郵件為之，被告於96年1 月15日下
      單，於96年2 月9 日以電子郵件通知原告於3月12日前交
      貨，所定期限堪為合理，且若原告不同意交期，理應會回
      覆告知困難，然原告卻未表反對，足見兩造間確實就此筆
      訂單約定於3 月12日前交貨，又退而言，縱認此筆訂單未
      遲延，然原告就上開四筆訂單交貨遲延之總天數亦遠大於
      被告求償之63日。
   (3)原告又謂：被告所提出之斷線扣款單每日以1 萬6000元計
      算，係被告自行製作者，不足證明受有具體損失云云（參
      原告97年10月1 日準備(五)狀第7 頁第二段），惟原告自96
      年1 月15 日 至同年6 月1 日陸續收到被告所發出之扣款
      單，均未表異議，甚且於原告96年3 月20日電子郵件中表
      示，如開新模具成功，則希望被告能不予扣款（參被證16
      ），換言之，原告已承諾以「96 年4月15日前新模開發成
      功」作為不扣款之前提條件，若新模具未製成，則原告同
      意被告予以扣款，而原告遲至今日都未完成新模具之開發
      （參被證17、被證26），是以，依兩造約定，原告應已同
      意被告之扣款。
  ４、承上，被告所受損失共計150萬7640元。
(五)原告應賠償被告無法交還模具之損失計 439萬0750元：
  １、緣被告於92年至94年間陸續委託長運公司製作各項電腦週
      邊設備之模具，被告驗收模具後，均將模具交由長運公司
      保管，以便長運公司為被告產品之量產，嗣長運公司與原
      告合併後（參被證7） ，模具則交由原告保管並為產品之
      量產（參被證8 、被證9） ，後因兩造結束合作關係，被
      告無續委託原告保管模具之必要，遂於97年9 月9 日發函
      催請原告返還模具18件（被證27），以利被告將模具交由
      其他廠商生產產品，然原告均不置理。
  ２、按可歸責於債務人之事由，致給付不能者，債權人得請求
      賠償損失。民法第226 條第1 項定有明文。原告不願返還
      模具，實乃因原告已將被告所有之上開模具18件予以毀棄
      ，無法返還，顯屬「給付不能」，被告得請求相當於模具
      價值之損害賠償439 萬0750元（參被證27之附件，附表E
      ）。
(六)被告主張以原告應付之賠償金額，與被告應付原告之貨款相
    互抵銷，抵銷後，原告已不得向被告主張任何貨款：
    按二人互負債務，而其給付種類相同，並均屆清償期者，各
    得以其債務，與他方之債務，互為抵銷。民法第334 條定有
    明文。被告公司應付與原告之貨款（含原告受讓長運公司債
    權部分）共計85萬1186元（參本狀一所述），而原告及長運
    公司就債務不履行及遲延給付應賠償被告之金額計150 萬76
    40元（參本狀四所述），又原告因無法交還模具應賠償被告
    之金額為439 萬0750元（參本狀五所述）。兩者相互抵銷後
    ，被告對原告已無支付貨款之義務。
(七)原告主張附表A 編號8 、13及附表B 編號25、27之退費運費
    應予扣除，被告已於97年11月4 日辯論意旨狀所附之附表C
    及附表D 之請求金額中扣除之（參被告97年11月4 日辯論意
    旨狀第四頁第(三)段）。
(八)原告主張附表B 編號33品名G550及編號36品名H70 之兩批退
    貨（即附表D 編號32、35）之出貨日期非為同一天，顯非系
    爭訂單之退貨云云。惟附表D 編號32、35兩列所載之日期96
    年1 月26日、96年2 月26日為貨物之「退貨日」，而非「進
    貨日」，此均有退貨單（參被證10）可稽，原告上開主張，
    顯係誤認附表D 上退貨列之日期為進貨日所致。是以，被告
    主張扣除此兩批退貨之貨款，應有理由。
(九)原告主張附表A 品名H70 及附表B 編號37至42、47、48之退
    貨（即附表C 編號13、附表D 編號55至62）非系爭訂單之退
    貨，不得主張自系爭貨款中扣除云云。惟被告於97年11月4
    日辯論意旨狀中已說明上開退貨雖非系爭訂單之退貨，然該
    等退貨皆有原告表示同意收回之退貨簽收單可稽（參被證6
    、被證10），原告自應返還該等退貨貨款，被告主張以該等
    退貨貨款與系爭貨款主張抵銷，應無不合（參被告97年11
    月4 日辯論意旨狀第三頁第(二)段及第五頁第(四)段）。
(十)原告又謂：縱被告得依民法第360 條規定請求損害賠償，惟
    被告主張另行開模之35萬元，非屬替代原定系爭產品之給付
    ，所請自屬無理云云（參原告97年11月7 日辯論意旨狀第11
    頁倒數第5 行）。惟被告之所以委託訴外人合立豐公司另開
    抽取式硬碟盒之模具，乃因原告無法於其自行承諾之期限內
    重開模具成功，因而遲遲無法解決硬碟盒之瑕疵問題（參被
    證16、17及26），原告逾約定交貨期限未為交貨，被告無法
    承受客戶端之出貨壓力（參被告97年11月4 日辯論意旨狀第
    11頁），基於上開原因，被告實有必要委託他人重新開模以
    便繼續為硬碟盒之量產。是以，被告重開模具之費用，自屬
    原告瑕疵給付及遲延給付所造成之損失。被告請求開模費用
    35萬元損失之請求權基礎除民法第360 條規定外，尚有民法
    第229 條第1 項及第231 條第1 項規定。退而言之，縱認被
    告重開模具費用與原告瑕疵給付及遲延給付間無因果關係。
    惟查，被告以訴外人隆鑫公司名義委託原告合併前之長運公
    司製造模具，依雙方合約書第五條約定，其保證該模具於生
    產10萬個產品前，絕無問題，否則即應重開新模（參被證25
    ），然而，原告承諾重開新模，仍然失敗（參被證16、17及
    26），依上開合約書第五條約定，原告應賠償被告所受之損
    失（參被證25）。上開合約書之簽約雙方雖為隆鑫公司及長
    運公司，惟原告於本案中既主張訴外人隆鑫公司實際上為與
    被告設於同址之同一家公司，抽取式硬碟盒之交易對象實際
    上應為被告公司，為被告所不否認；又抽取式硬碟盒亦係由
    被告委託原告合併前之長運公司所保管（參被證18），則被
    告自得以此合約書之權利向原告主張之，是以，被告依上開
    合約書第五條約定，請求原告賠償重開模具之費用損失35
    萬元，自屬有據。被告以此主張與原告系爭貨款債權相互抵
    銷。
(十一)原告又質疑被告所主張之重工費用，而謂：被證20之重工
      8600件僅花費8640元，何以被證21之重工6800件，竟花費
      13萬6000元？惟被告所主張之重工有兩類，其一為「
      sorting 」，即以人力區分出良品與不良品，其二為「不
      良品之加工」，即以人力實際為產品瑕疵部分之修改，前
      者之花費係按人員實際投入之時數計算，後者如以時數計
      算，其費用較高，所以被告通常以每件重工費用20元計算
      工人之工資，以原告生產抽取式硬碟盒每件32元之單價觀
      之，工人就瑕疵品重新修復之勞力，每件以20元計算，應
      屬合理。
(十二)另針對原告97年11月7 日辯論意旨狀第3 頁第(三)段第3、4
      點之質疑，回應如下：
  １、被證14（即原告公司96年2 月12日客戶抱怨處理單）所載
      之瑕疵量「7K多」，係指原告95年12月27日、95年12月29
      日、96年1 月12日、96年1 月19日四次出貨之瑕疵品，數
      量確為7K多，此觀原告公司96年1 月份請款單所載之貨物
      數量「7,100 」（被證28）可稽。故被證14所載之瑕疵數
      量並無不合。
  ２、又被證13之異常通知單係被告為通知原告上開四批共7,10
      0 件之貨物均有瑕疵，並要求原告「於96年2 月12日下班
      前蓋公司章回傳」者，而原告收受此異常通知單後，於96
      年2 月12日開始其內部檢討流程，並於同年月15日由各部
      門主管簽名確認瑕疵問題於上開被證14之客戶抱怨處理單
      上。是以，被證13異常通知單顯係針對原告95年12月27
      日、95年12月29日、96年1 月12日、96年1 月19日四次出
      貨之瑕疵品所為之通知。證人戊○○於鈞院97年10月16日
      作證時稱此異常通知單係針對原告96年2 月12日之出貨，
      顯係一時口誤所致。
(十三)被告廣揚公司於95年11月以前，長期與訴外人長運公司簽
      定各項電腦週邊產品之模具委託製造合約，後將模具交由
      長運公司保管，被告再下單向其訂購產品，由長運公司以
      模具量產產品，系爭「抽取式硬碟盒」之交易亦如是，此
      觀被證25模具製造合約書、被證18模具保管書及被證4 訂
      購單可稽。嗣95年11月23日上午9 點38分由長運公司業務
      課長郭志昌發電子郵件通知被告廣揚公司，告知「因我司
      從12月1 日起長運公司與采燁公司將合併，公司名稱將改
      為采燁科技股份有限公司，內部作業沒有任何改變，廠內
      壓鑄仍正常生產，只有名稱改變，…以下為我司12月1 日
      起之聯絡方式及E-MAIL資料…」（參被證7） 後，長運公
      司即將被告公司委託保管之各項模具轉予原告采燁公司保
      管，並由原告采燁公司繼續接受被告之訂單並量產產品，
      此有95年12月起被告改向原告下單之事實為憑（參被證8
      ）。而上開電子郵件之寄發者郭志昌，亦係後來原告與被
      告間交易之聯絡窗口之一，此觀被證13異常單及被證14客
      戶抱怨處理單皆有其簽名即明。承上，原告及長運公司於
      系爭交易過程中，片面通知被告謂渠等已合併為一，並以
      原告為合併後之新公司，被告未為反對，於95年12月起改
      與原告公司交易，原告現竟於訴訟中否認長運公司所簽定
      之模具製造合約書（參被證25）效力，顯不足採。退而，
      縱認長運公司與原告並未合併，惟依長運公司及原告上開
      95年11月23日電子郵件通知之內容以觀（參被證7） ，亦
      屬民法第305 條「併存之債務承擔」之意思表示，是以，
      自95年12月1 日以後，長運公司對被告所負之契約義務，
      均應由原告概括承受，原告不得主張非該等契約效力所及
      。上開模具製造合約書雖係由訴外人隆鑫公司所簽定，惟
      原告於本件訴訟中自始主張「被告公司與隆鑫公司實質上
      為同一」（參原告97年5 月13日準備(三)暨調查證據聲請狀
      第2 頁第11行）、「被告公司與訴外人隆鑫公司不但代表
      人同一，辦公處所同一，由原證三、原證七可知非但兩家
      公司業務人員相同，而且，依其意願隨意以被告公司或隆
      鑫公司之名義出具退貨單。因此，非如被告所委稱其與訴
      外人隆鑫公司於經營上分離清楚」（參原告97年5 月13日
      準備(三)暨調查證據聲請狀第2 頁最末段），均為被告所不
      否認，依禁反言原則，原告實不得再為相反之主張；又抽
      取式硬碟盒模具係由被告而非隆鑫公司委託原告保管（參
      被證18），顯見被告乃模具製造合約書之實際委託人，殆
      無疑義。
(十四)證據：提出采燁科技股份有限公司登記資料、長運精密股
      份有限公司登記資料、統一發票、廣揚科技有限公司開模
      合約書、模具保管書、廣揚科技有限公司訂購單、進貨退
      回單、電子郵件、隆鑫電子有限公司進料驗收單、異常通
      知單、采燁科技股份有限公司客戶抱怨處理單、采燁科技
      股份有限公司模具試模報告、廣揚科技有限公司扣款單、
      模具製造合約書、太平洋律師事務所黃勝文律師97年09月
      09日九七太律字第970909號函及掛號郵件收件回執、采燁
      科技股份有限公司抽取式硬碟請款單等影本為證據，並聲
      請訊問證人戊○○。
貳、得心證之理由：
一、原告主張被告自95年12月4 日起至96年3 月15日止，陸續向
    原告訂購如附表一所示之電腦週邊設備零件抽取式硬碟等貨
    品數量合計45,700 pcs，原告交貨數量共39,782pcs ，其中
    有不良退貨4,892pcs，原告依據被告之指示將貨品送至被告
    公司，均由被告出具第三人隆鑫公司進料驗收單以代簽收，
    被告於退貨給原告時所使用之退貨單有時以第三人隆鑫公司
    之名義退貨，有時以被告之名義退貨，可證明被告視其意願
    而使用不同名稱與原告交易，但無礙於原告交易之對象仍為
    被告，因請求被告就扣除不良退貨款項後，應給付原告貨款
    880,733 元及自支付命令送達後之翌日起至清償日止，按法
    定利率百分之五計算之利息；另被告自95年10月23日起至95
    年11月24日止，陸續向訴外人長運精密股份有限公司（以下
    簡稱長運公司）訂購如附表二所示之電腦週邊設備零件抽取
    式硬碟等貨品，被告於95年12月間曾向長運公司訂購貨品，
    長運公司於95年12月8 日交付被告貨品數量lOpe s，並依交
    易慣例由隆鑫公司驗收，被告又自95年10月23日起至95年12
    月8 日止，陸續向長運公司訂購貨品數量合計22,OOO pcs，
    長運公司交貨數量共17,510pcs ，其中包含沒有訂單之出貨
    13 pcs，亦如上述交貨至被告指定之隆鑫公司經扣除不良退
    貨款項後，被告應給付長運公司之貨款總額為425,694 元，
    然至今被告仍未依約給付貨款；長運公司將對被告之貨款債
    權讓與給原告，故原告現為系爭貨款債權之債權人，依法得
    對被告請求給付貨款，其中原告受讓對於被告之貨款債權部
    分金額為425,694 元，故請求被告就扣除不良退貨款項後，
    被告應給付之貨款總額425,694 元，及自支付命令送達後之
    翌日起至清償日止按法定利率百分之五計算之利息等情；被
    告固不否認其有向原告及訴外人長運公司訂購前揭貨物之事
    實，惟抗辯稱原告及長運公司交付之貨品有瑕疵，造成被告
    受有損害，其金額實際上分別僅413,694 元及437,492 元，
    共851,186 元，經被告主張抵銷後，被告已無應給付貨款之
    義務等語；則原告主張雙方間有上述買賣契約關係存在之事
    實，即堪予認定。至於被告抗辯原告與長運公司已經合併一
    節，則為原告所否認，經查，訴外人長運精密股份有限公司
    之負責人為乙○○，登記營業所係設於臺北縣五股鄉○○○
    路115 號6 樓，此有原告提出之公司資料查詢表在卷可參（
    見本院卷三第22頁），其負責人及營業所地址與原告公司之
    負責人及營業所地址相同，惟法人之合併應依法律規定，倘
    未完成法律規定之合併程序，仍屬個別之法人格，故原告主
    張原告與訴外人長運精密股份有限公司並未合併為單一法人
    一節，當屬可採；然訴外人長運公司之業務課長前於2006年
    11月23日以電子郵件通知被告稱：「各位客戶您們好！因我
    司從12月1 日起長運公司和采燁公司將合併，公司名稱將改
    為采燁科技股份有限公司，內部作業沒有任何改變，廠內壓
    鑄仍然正常生產，只有名稱改變，如需我司（采燁）資料，
    請與我司業助己○○聯絡 (00)0000-0000，謝謝！不便之處
    敬請見諒，以下為我司12月1 日起之聯絡方式及E-MAIL資料
    。PS：如公司電話無法接通，請撥打業務行動（郭志昌：00
    00000000）。」等語，此有該電子郵件影本在卷可參（見本
    院卷二第29頁），可見原告與長運公司雖未進行法人合併，
    然因業務改由以原告公司名義對外為交易行為，則二者間乃
    有業務共同執行之事實存在，則其與交易相對人從事交易時
    ，應認為其為共同契約當事人；至於被告與第三人隆鑫電子
    有限公司（以下簡稱隆鑫公司）間，因由被告指定為收受買
    賣標的之人，又代為處理退貨及發票事宜，則當可認定隆鑫
    公司乃受被告委任處理上開事務之人，關於被告與原告及長
    運公司間之買賣契約關係仍以被告為契約當事人，而與隆鑫
    公司無關，均合先敘明。
二、被告抗辯被告應對長運公司及原告應給付之貨款分別為413,
    694 元及437,492 元，合計851,186 元，其中應給付長運公
    司貨款計425,920 元，而長運公司所交付之上開貨物，其中
    二批為不良品，被告已將不良品退回長運公司並經該公司簽
    收，長運公司應退貨款226 元，另長運公司前依其他非系爭
    訂單所交付之品名為H70 之貨物，由被告於95年12月11日退
    回其中不良品375 件，該部分退貨款計12,000元，被告應付
    長運公司貨款扣除系爭貨物退貨款226 元後，被告再以其他
    退貨款12,000元主張與系爭貨款債務相互抵銷後，被告應付
    長運公司之貨款應為413,694 元；又被告應付原告貨款計93
    2,262 元，原告所交付之貨物，其中數批為不良品，被告已
    將不良品退回原告並經簽收，原告應退貨款為40,923元，另
    原告前依其他非系爭訂單所交付之品名分別為PC-CR-129 、
    PC-BL-061 、ACD10 、PC-BK- 033、PC-WH-105 、KNOB、G9
    10、G900之貨物，由被告退回其中不良品分別14607 、1059
    8 、13430 、991 、500 、19727 、2550、517 件，經原告
    簽收，該部分退貨款計453,847 元，被告應付原告貨款扣除
    系爭貨物退貨款4 萬0923元後，被告再以其他退貨款453,84
    7 元主張與系爭貨款債務相互抵銷後，被告應付原告貨款應
    為437,492 元，合計851,186 元等語，但為原告所爭執其金
    額。按「物之出賣人對於買受人，應擔保其物依第三百七十
    三條之規定危險移轉於買受人時，無滅失或減少其價值之瑕
    疵，亦無滅失或減少其通常效用或契約預定效用之瑕疵。但
    減少之程度，無關重要者，不得視為瑕疵。」、「出賣人並
    應擔保其物於危險移轉時，具有其所保證之品質。」，民法
    第354 條第1 項、第2 項分別定有明文，而主張物有瑕疵而
    主張出賣人應負瑕疵擔保責任之買受人，自應就買賣標的物
    有瑕疵之事實負舉證之責；經查，本件被告主張原告及訴外
    人長運公司所交付之買賣標的物有瑕疵，經被告退貨，已經
    原告及長運公司分別簽收等情，並提出退貨單影本為證據，
    而原告及長運公司既已分別簽收被告退回之貨品而未異議，
    且依照被告所提出之電子郵件所示，被告之職員戊○○曾通
    知長運公司經理羅世龍關於貨物有「1.頂針過高，2.本體表
    面粗糙，造成干步，3.本體尺寸請在標準內，再麻煩你們，
    並特別留意模具的情形。」等情，該電子郵件除發送與羅世
    龍、原告公司之郭志昌、原告公司之己○○，副本並寄送給
    原告公司之總經理甲○○、副總經理江偉杰等人，而原告公
    司副總經理江偉杰則回復請張經理（丙○○）處理並回報，
    副本仍有寄送原告公司之總經理甲○○與羅世龍、郭志昌、
    己○○等人，此有被告提出之電子郵件影本在卷可參（見本
    院卷二第63頁以下），應可推知被告確已通知原告及長運公
    司關於其所交付之貨物有瑕疵存在之事實，並將有瑕疵之貨
    物退回原告及長運公司，且依照證人己○○到庭所稱，原告
    確曾同意被告退回貨物或派員前往被告公司處就交付之貨物
    進行修補等情，當足堪認被告已就其所收受之貨品有瑕疵之
    事實已為舉證，而堪信為真實，從而，被告此部分抗辯當堪
    採取，原告此部分主張於上開被告不爭執範圍內則堪採取。
三、按「給付有確定期限者，債務人自期限屆滿時起，負遲延責
    任。」、「債務人遲延者，債權人得請求其賠償因遲延而生
    之損害。」，民法第229 條第1 項、第231 條第1 項分別定
    有明文。本件被告另抗辯原告未依約定之時間交貨一節，為
    原告所否認，惟依被告提出之訂購單及進料驗收單影本以觀
    ，已經原告公司人員郭志昌簽名並註明交貨日期後回傳予被
    告（見本院卷二第33頁以下），惟原告及長運公司並未依照
    確認後之交貨日期完成交付貨物，則被告此部分抗辯應屬可
    採，故其抗辯原告應就其遲延給付致被告所生之損害負賠償
    責任一節，應屬可採。被告又抗辯其因原告及長運公司遲延
    給付受有合計1,507,640 元之損害，包含其重新開模具費用
    350,000 元、瑕疵品重工費用149,640 元及交貨遲延之扣款
    1,000,000 元等項目，亦為原告所否認；經查，原告及長運
    公司交付被告之貨物存有瑕疵而無法即時解決，經被告於96
    年5 月間另向訴外人合立豐工業股份有限公司訂製新模具，
    並支出重新開模費用35萬元一節，業據被告提出模具保管書
    影本為證據（見本院卷二第26頁），則被告有此項支出之事
    實，當堪認定，而原告及長運公司有交貨遲延之情形，被告
    為及時將貨物交付其客戶而重新開模生產，被告抗辯其此部
    分增加之支出乃係因原告及長運公司之給付遲延所致一節，
    應屬可採；至於被告抗辯因長運公司交付之貨物有本體嚴重
    變形等瑕疵，經被告派員代為重工改善，共增加支出141,00
    0 元一節，被告僅提出96年3 月12日SR00000000號扣款單為
    證據，該扣款單並未經原告簽認，但依原告及長運公司所交
    付之貨物具有瑕疵業如前述，則被告主張其就原告及長運公
    司所交付貨物之瑕疵支出費用予以修復之費用，應屬於原告
    及長運公司應負擔之費用一節，當屬可採；至於被告抗辯因
    原告遲延交貨而按日扣款計1,008,000 元一節，亦為原告所
    否認，然參以被告前曾多次以因原告未及交貨而致缺料停工
    、斷線等原因對應給付原告之貨款予以扣減，此有被告提出
    之扣款單影本為證據（見本院卷二第83頁以下），上開被告
    所填載之扣款單固未經原告或長運公司簽認，惟原告及長運
    公司均未就被告所為扣款之通知為異議，可見於有遲延交貨
    情形時，買受人即本件被告有按日扣減應給付貨款之權利乃
    為雙方間買賣契約之內容之一，故而被告抗辯其得於原告遲
    延交貨時按日扣款一節，應屬可採，從而，被告抗辯以63天
    計算原告因遲延交貨應扣款項計算之基準，當屬可採，則被
    告抗辯稱其得就此部分扣減應給付與原告之貨款1,008,000
    元一節，亦屬可採；則被告抗辯其因原告給付遲延或交付之
    貨物有瑕疵而受有損失合計1,507,640元一節，應屬可採。
四、被告又抗辯請求原告應賠償無法交還模具之損失計4,390,75
    0 元部分，亦為原告所否認；經查，被告抗辯其前於92年至
    94 年 間委託長運公司製作各項電腦週邊設備之模具，被告
    驗收模具後，均將模具交由長運公司保管，以便長運公司為
    被告產品之量產，嗣模具交由原告保管並為產品之量產，被
    告已以書面請求原告應將上開模具返還被告，該函件已於97
    年9 月10日寄達原告等語；經查，原告與訴外人長運公司係
    共同經營其與被告間交易之人，故被告接獲原告前揭電子郵
    件通知後，即改以原告為發送訂購單之對象，原告亦係使用
    被告前交付長運公司保管之模具於為被告生產訂購之貨物，
    有模具保管書影本在卷可參（見本院卷二第205 頁以下），
    然原告迄今猶未將上開屬於被告之模具返還被告，則被告抗
    辯其得就此部分請求被告賠償其模具價值計4,390,750 元一
    節，亦堪採取。
五、關於被告所為抵銷之抗辯部分：被告又抗辯其得向原告請求
    之賠償金額合計5,898,390 元與原告得向被告請求給付之貨
    款債權抵銷，則原告所得向被告請求之包含其受讓自訴外人
    長運公司之貨款債權共計851,186 元於被告依民法第334 條
    第1 項規定為抵銷之抗辯後已無餘額，則原告請求被告給付
    貨款及其利息，即非有理由。
六、綜上所述，原告主張依據買賣之法律關係，請求被告給付其
    1,306,427 元及自96年5 月25日起至清償日止按週年利率百
    分之五計算之利息等，均為無理由，應予駁回。
參、本件事證已臻明確，兩造其餘主張及攻擊防禦方法與證據，
    經本院斟酌後，與本件判決結果已不生影響，故不一一論列
    ，附此敘明。
肆、結論：原告之訴為無理由，依民事訴訟法第78條判決如主文
    。
中    華    民    國    97    年    12    月    16    日
            民事第一庭  法  官  許瑞東
以上正本證明與原本無異
如對本判決上訴，須於判決送達後20日內向本院提出上訴狀
中    華    民    國    97    年    12    月    16    日
                        書記官  賴玉芬


司法院資訊處製作；財團法人民間司法改革基金會備份。
